【裁判字號】    97,交聲更,40
【裁判日期】    971208
【裁判案由】    交管條例聲異
【裁判全文】
臺灣板橋地方法院交通事件裁定        97年度交聲更字第40號
原處分機關  交通部公路總局臺北區監理所板橋監理站
異  議  人
即受處分人  甲○○
上列異議人即受處分人因違反道路交通管理處罰條例案件，對於
交通部公路總局臺北區監理所板橋監理站於民國97年2 月25日所
為之處分（原處分案號：板監裁字裁41-C00000000號），聲明異
議，本院於97年6 月9 日以97年度交聲字第392 號裁定後，原處
分機關不服，提起抗告，經臺灣高等法院於97年7 月14日以97年
度交抗字第815 號裁定將原裁定撤銷發回，本院更為裁定如下：
    主  文
原處分均撤銷。
呂紹賜不罰。
    理  由
一、原處分意旨略以：異議人即受處分人甲○○於民國（下同）
    96年12月20日23時25分許，駕駛車號QUK-818 號輕型機車，
    行經臺北縣板橋市○○路170 巷口，因有「汽車駕駛人酒精
    濃度超過規定標準（0.55MG/L以上）」之違規行為，經臺北
    縣政府警察局板橋分局後埔派出所執勤員警以北縣警交字第
    C00000000 號舉發違反道路交通管理事件通知單（下稱舉發
    通知單）製單當場舉發，因上開違規行為同時觸犯刑事法律
    ，業經本院以97年度簡字第378 號判處拘役40日確定，且異
    議人未經考領機車駕駛執照，遂依道路交通管理處罰條例第
    35條第1 項第1 款、第24條第1 項第2 款之規定，以板監裁
    字裁41-C00000000號違反道路交通管理事件裁決書（下稱裁
    決書，裁決書漏載第24條第1 項第2 款），裁處異議人吊扣
    駕駛執照1 年，並施以道安講習。
二、異議意旨略以：因伊工作駕駛大型職業車輛維生，需要職業
    大貨車駕駛執照，請不要吊扣該駕駛職照等語云云，爰依法
    聲明。
三、按汽車駕駛人有飲用酒類或其他類似物後其吐氣所含酒精濃
    度超過每公升0.25毫克或血液中酒精濃度超過百分之0.05以
    上之情形者，不得駕車；汽車駕駛人，駕駛汽車經測試檢定
    有酒精濃度超過規定標準之情形者，處新臺幣1 萬5 千元以
    上6 萬元以下罰鍰，並當場移置保管該汽車及吊扣其駕駛執
    照1 年；因而肇事致人受傷者，並吊扣其駕駛執照2 年；致
    人重傷或死亡者，吊銷其駕駛執照，並不得再考領；汽車駕
    駛人，有第35條第1 項規定之情形者，應接受道路交通安全
    講習，道路交通安全規則第114 條第2 款、道路交通管理處
    罰條例第35條第1 項第1 款、第24條第1 項第2 款，分別定
    有明文。次按，汽車駕駛人取得高一級車類之駕駛資格者，
    應換發駕駛執照，並准其駕駛較低級車類之車輛，其規定如
    下：三、已領有大貨車駕駛執照者，得駕駛小型車、輕型機
    器腳踏車，道路交通安全規則第61條第1 項第3 款，亦有明
    文。
四、經查：
（一）本件受處分人即異議人甲○○確有於96年12月20日23時25
      分許，駕駛車號QUK-818 號輕型機車，行經臺北縣板橋市
      ○○路170 巷口，因有「汽車駕駛人酒精濃度超過規定標
      準（0.55MG/L以上）」之違規行為，經臺北縣政府警察局
      板橋分局後埔派出所執勤員警以北縣警交字第C00000000
      號舉發通知單製單當場舉發，因上開違規行為同時觸犯刑
      事法律，業經本院以97年度簡字第378 號判處拘役40日確
      定，且異議人未經考領機車駕駛執照，遂依道路交通管理
      處罰條例第35條第1 項第1 款、第24條第1 項第2 款之規
      定，以板監裁字裁41-C00000000號裁決書，吊扣異議人職
      業大貨車駕駛執照1 年，並施以道安講習等情，此有舉發
      通知單、裁決書、臺灣板橋地方法院97年度交簡字第378
      號刑事簡易判決各1 紙附卷可稽，是異議人此部分違規之
      事實，應堪予認定，核先敘明。
（二）又按汽車駕駛人取得高一級車類之駕駛資格者，應換發駕
      駛執照，並准其駕駛較低級車類之車輛，其規定如下：已
      領有大貨車駕駛執照者，得駕駛小型車、輕型機器腳踏車
      ，道路交通安全規則第61條第1 項第3 款定有明文。其次
      ，道路交通管理處罰條例第68條業於94年12月14日修正，
      並自95年3 月1 日施行，修正前之道路交通管理處罰條例
      第68條原規定：「汽車駕駛人，因違反本條例及道路交通
      安全規則之規定，受吊扣或吊銷駕駛執照處分時，吊扣或
      吊銷其持有各級車類之駕駛執照」，惟修正後之道路交通
      管理處罰條例第68條則規定：「汽車駕駛人，因違反本條
      例及道路交通安全規則之規定，受吊銷駕駛執照處分時，
      吊銷其持有各級車類之駕駛執照」，再參照原提案修正條
      文為：「汽、機車駕駛人，因違反本條例及道路交通安全
      規則之規定，受吊扣或吊銷駕駛執照處分時，吊扣或吊銷
      其違法或違規當時所駕駛車輛之駕駛執照」，以及其立法
      理由略以：「原條文將違法或違規駕駛人所持有各級車類
      之駕駛執照一併吊扣或吊銷，失之過酷，影響人民工作及
      生活甚鉅，爰修正之」可知，上開條文立法意旨在於違規
      行為對道路交通秩序之維持及道路交通安全已生較大之影
      響，因而規定吊扣或吊銷其持有各級車類之駕駛執照，以
      限制其繼續駕車行駛道路之權利，此屬駕駛行為之限制，
      並不因所持駕駛執照種類不同而有所差異，且衡諸上開立
      法理由及立法經過，行為人有道路交通管理處罰條例第35
      條第1 項第1 款所規定之違規行為，而須「吊扣」（不包
      括「吊銷」在內）駕駛執照時，僅能吊扣行為人違法或違
      規當時駕駛車輛所憑之駕駛執照，不得再吊扣行為人所持
      有、與駕駛違規車輛無關之其他各級車類駕駛執照，是已
      領有輕型機車駕駛執照者，酒後違規駕駛輕型機車時，吊
      扣者係駕駛者之輕型機車駕駛執照，不得吊扣駕駛者領有
      之其他汽車或重型機車駕駛執照。換言之，依修正後規定
      ，駕駛汽車違規者，僅得吊扣其汽車駕照，不得一併吊扣
      機車駕照，而駕駛機車違規，亦不得一併吊扣汽車駕照，
      始符合修正後道路交通管理處罰條例第68條之規範意旨。
      又原裁決書之記載，雖非具體，但異議人並未領有機車駕
      照，則裁決書記載應屬可得確定為職業大貨車之駕駛執照
      。是本件異議人並未領有輕型機車駕駛執照，於此情形，
      自無從處以吊扣機車駕駛執照處分，應甚明顯。再依上開
      條文意旨，如未符其他違規要件時，此吊扣即屬無據，至
      是否立法疏漏，係屬另一問題，亦無從處以其他處分，均
      極明灼。又原處分關於吊扣駕駛執照部分既屬違法，則原
      處分依道路交通管理處罰條例第24條第1 項第2 款施以道
      路安全講習部分，亦失所附麗，附此敘明。
（三）再按行政行為，採取之方法所造成之損害不得與欲達成目
      的之利益顯失均衡，行政程序法第7 條第3 款定有明文及
      行政罰法第18條意旨可參。查本件原處分機關於異議人無
      輕型機車之駕照可供吊扣時，乃吊扣其職業大貨車駕照以
      代之，雖可達成限制駕駛人繼續駕駛該級車類行駛之目的
      ，惟亦同時造成限制駕駛人繼續駕駛該級職業大貨車等車
      類行駛之結果，其所造成之損害（即異議人喪失繼續駕駛
      職業大貨車之權利）與欲達成目的（即限制異議人騎乘輕
      型機車，以預防酒後騎乘輕型機車所造成之危險）之利益
      ，顯然有失均衡。另按「行政行為，非有正當理由，不得
      為差別待遇。」行政程序法第6 條亦定有明文。查酒後騎
      乘輕型機車與駕駛職業大貨車對於用路安全之危險性本有
      高低之別，監理機關應就不同等級車輛給予不同管理及監
      督，以符合實際需求。從而，異議人雖無輕型機車駕駛執
      照，而僅擁有職業大貨車駕駛資格，惟其於酒後騎乘輕型
      機車時，所造成用路安全之危險性，與僅一般擁有輕型機
      車駕駛執照者，酒後騎乘輕型機車所造成之危險性，實質
      上並未有任何不同，惟一般擁有輕型機車駕駛執照者，於
      酒後騎車時，僅遭吊扣其輕型機車駕駛資格，而本件異議
      人酒後騎車卻必須遭受剝奪其職業大貨車駕駛資格（職業
      大貨車駕照）之更嚴重後果，顯然係就相同案件為不同之
      處理，實有違行政法上之平等原則。
（四）綜上所述，原處分機關裁處異議人「吊扣其職業大貨車駕
      駛執照12個月及施以道安講習」之裁罰部分，漏未審酌現
      行道路交通管理處罰條例第68條之修正意旨，因異議人並
      無輕型機車駕駛執照，無從處以吊扣之處分，猶處分吊扣
      異議人職業大貨車駕駛執照12個月，並施以道路交通安全
      講習，於法尚有未合，業如前述。據此，本件異議為有理
      由，本院爰撤銷原處分，另行裁處如主文，以期適法。
五、據上論斷，應依道路交通案件處理辦法第20條前段，裁定如
    主文。
中    華    民    國    97    年    12    月    8     日
                  交通法庭            法  官  吳幸娥
以上正本證明與原本無異
如不服本裁定應於送達後5日內向本院提出抗告狀
                                      書記官  陳靜怡
中    華    民    國    97    年    12    月    9     日


司法院資訊處製作；財團法人民間司法改革基金會備份。
